臺灣臺中地方法院刑事判決　　　　　　 100年度易字第1055號
公　訴　人　臺灣臺中地方法院檢察署檢察官
被　　　告　何武雄
上列被告因詐欺案件，經檢察官提起公訴（一００年度偵字第三
九一一號），本院合議庭裁定進行簡式審判程序，判決如下：
    主    文
何武雄意圖為自己不法之所有，而搶奪他人之動產，累犯，處有
期徒刑捌月。
扣案之臺中銀行金融卡壹張（帳號：000000000000
，卡號：000000000000）沒收。
    犯罪事實
一、何武雄前因詐欺案件，經本院以九十六年度簡字第五三六號
    判決判處有期徒刑三月確定，嗣經本院依中華民國九十六年
    罪犯減刑條例裁定減為有期徒刑一月十五日，如易科罰金，
    以新臺幣一千元折算一日確定；又因公共危險案件，經本院
    以九十六年度中交簡字第二二五四號判決判處有期徒刑三月
    ，如易科罰金，以新臺幣一千元折算一日確定；上開二罪所
    處刑期接續執行，於民國九十七年三月二日在監服刑期滿執
    行完畢。詎仍不知悔改，因其欠缺金錢花用，乃尋思以試戴
    金飾為由伺機行搶，再將搶得金飾變賣求現，竟基於搶奪他
    人財物之犯意，並意圖為自己不法之所有，於一百年二月十
    日上午十時十五分許，前往臺中市○區○○路一二九號一樓
    「正大珠寶銀樓」，先向前來接洽之店員陳佳慧佯稱欲購買
    金戒指，而在挑選試戴之過程中，何武雄曾一度因套戴方式
    有誤，致其中一枚重約三點四二錢之金戒指（價值新臺幣《
    下同》一萬九千元）撐開變形，經陳佳慧稍加調整後，再交
    予何武雄試戴於手指上觀看。何武雄明知其根本無力支付該
    枚金戒指之價款，竟先取出皮夾內之臺中銀行金融卡（帳號
    ：000000000000，卡號：000000000
    000，起訴書誤為信用卡）假意付款，經陳佳慧要求核對
    國民身分證時，何武雄即捏稱自己必須至店外拿取證件云云
    ，趁陳佳慧未及防備之際，旋即手持上開金戒指朝店門方向
    迅速奔逃。陳佳慧見何武雄未將手中試戴之金戒指留下即察
    覺有異，雖自櫃檯透明玻璃下方伸手欲拉住何武雄，仍因二
    人相距過遠而未果。何武雄即以上開方式徒手搶奪該枚金戒
    指得手，並於同日上午十時三十分許，將該枚金戒指以一萬
    五千六百十元之代價，售予不知情之「鴻麗珠寶銀樓」（址
    設臺中市○里區○○路二四三號）負責人謝鴻偉，所得款項
    則由何武雄持以花用。嗣經陳佳慧報警處理，並依其先前接
    待何武雄前來販賣金飾之印象，提供登記簿上所留存之個人
    資料予員警追查，及提出何武雄所交付、供搶奪犯罪使用之
    前揭臺中銀行金融卡一張供警查扣，經警於同日下午四時二
    十分許，在臺中市○區○○路二五八巷二十八號「欣亞賓館
    」查獲何武雄，復自其身上扣得變賣金戒指花用所餘之一千
    元現金，始查悉上情。
二、案經臺中市政府警察局第三分局報告臺灣臺中地方法院檢察
    署檢察官偵查起訴。
    理    由
一、被告何武雄於準備程序中，先就上開犯罪事實為有罪之陳述
    ，且所犯係死刑、無期徒刑、最輕本刑為三年以上有期徒刑
    以外之罪，經本院合議庭依刑事訴訟法第二百七十三條之一
    第一項之規定，裁定由法官一人獨任進行簡式審判程序，合
    先敘明。
二、上開犯罪事實，業據被告何武雄於警詢及偵審中坦承不諱，
    核與證人陳佳慧於警詢及偵審中證述之被告犯罪情節相符，
    並經證人謝鴻偉於警詢時證述被告前來販售搶得金飾之經過
    明確，復有金飾買入登記簿影本二份、照片八張附卷可稽，
    及臺中銀行金融卡一張、被告變賣金戒指花用所餘一千元現
    金扣案為憑，足徵被告前揭自白應屬實情。本案事證已臻明
    確，被告犯行至堪認定。
三、按刑法第三百二十五條第一項之搶奪罪，係以意圖為自己或
    他人不法之所有，而用不法之腕力，乘人不及抗拒之際，公
    然掠取在他人監督支配範圍內之財物，移轉於自己實力支配
    下為構成要件。搶奪罪之乘人不備或不及抗拒而掠取財物者
    ，不以直接自被害人手中奪取為限，即以和平方法取得財物
    後，若該財物尚在被害人實力支配之下而公然持物逃跑，以
    排除其實力支配時，仍不失為乘人不備或不及抗拒而掠取財
    物，應成立搶奪罪，最高法院九十六年度台上字第六三二九
    號、一００年度台上字第一二九五號刑事判決均著有明文。
    申言之，行為人取得動產之行為，如係當場直接侵害動產之
    持有人或輔助持有人之自由意思，而其所使用之不法腕力，
    客觀上尚未達完全抑制動產之持有人或輔助持有人自由意思
    之程度者，應成立搶奪罪。此與行為人取得動產之行為，並
    未當場直接侵害動產之持有人或輔助持有人之自由意思者，
    為竊盜罪不同；與行為人取得動產之行為，係當場直接侵害
    動產之持有人或輔助持有人之自由意思，而其所使用之不法
    腕力，客觀上已達足以完全抑制動產之持有人或輔助持有人
    自由意思，亦即客觀上足使該被害人喪失自由意思，而達於
    不能抗拒之程度者，為強盜罪，亦不相同，前述最高法院九
    十六年度台上字第六三二九號刑事判決更深入闡述至明。查
    被告何武雄係假借購賣金飾為由，使被害店家將金戒指任其
    試戴於手中，而處於管領力較為鬆弛之狀態，被告再藉口至
    店外拿取證件並趁機迅速持物奔逃，致店員防備不及而侵害
    其自由意思，核其所為，係犯刑法第三百二十五條第一項之
    普通搶奪罪。
四、公訴意旨雖認被告前揭所為屬刑法第三百三十九條第一項之
    詐欺取財罪，惟店員陳佳慧將上開金戒指交予被告試戴之過
    程中，僅係使其處於管領力較為鬆弛之狀態，並非基於處分
    或移轉該物所有權之意思。縱使被告上開購買金飾之事由出
    於虛構，其目的亦在創設店員未及防備之搶奪犯罪前提事實
    ，該店員既不具處分財產之意思，被告所為即難謂與刑法詐
    欺取財罪之構成要件相當。且店員陳佳慧當時仍欲伸手阻止
    被告將該枚金戒指帶離銀樓，已據證人陳佳慧於本院審理時
    證述綦詳，然被告不顧於此而急於持物奔逃，顯係趁他人不
    及防備之際掠奪財物，並侵害店員之自由意思而未達於完全
    抑制之程度，揆諸前揭最高法院判決意見，仍應論以刑法第
    三百二十五條第一項之普通搶奪罪，較稱妥適。而刑法上詐
    欺取財罪與普通搶奪罪皆係基於不法所有之意圖，並均侵害
    個人財產法益，且就本案起訴事實觀察，均已論及本院據以
    評價搶奪罪之全部事實，僅係適用法條之認知有異而已，難
    認公訴人未就被告所涉搶奪犯罪起訴，應具有社會基本事實
    之同一性，而得依法變更起訴法條。公訴蒞庭檢察官已於本
    院一百年四月十八日審理時，當庭變更起訴法條為前揭普通
    搶奪罪，並經本院當庭向被告告知變更後之罪名，有審判筆
    錄在卷足參，本院自無再行援引刑事訴訟法第三百條規定之
    餘地，僅此指明。
五、查被告前因詐欺案件，經本院以九十六年度簡字第五三六號
    判決判處有期徒刑三月確定，嗣經本院依中華民國九十六年
    罪犯減刑條例裁定減為有期徒刑一月十五日，如易科罰金，
    以新臺幣一千元折算一日確定；又因公共危險案件，經本院
    以九十六年度中交簡字第二二五四號判決判處有期徒刑三月
    ，如易科罰金，以新臺幣一千元折算一日確定；上開二罪所
    處刑期接續執行，於九十七年三月二日在監服刑期滿執行完
    畢，有臺灣高等法院被告前案紀錄表及刑案資料查註紀錄表
    在卷可按。其受有期徒刑之執行完畢，五年內故意再犯本件
    法定本刑有期徒刑以上之罪，為累犯，應依法加重其刑。爰
    審酌被告正值盛年且四肢健全，不思憑恃一己勞力所得掙取
    生活所需，反而以搶奪方式侵犯他人財產權益之完整，被告
    所為至無足取；再參以被告犯罪動機、手段、目的、搶奪財
    物之客觀價值、被告迄今仍未與被害人就民事賠償部分達成
    和解、被告具有高中畢業學歷之智識程度等一切情狀，量處
    如主文所示之刑，以示懲儆。扣案之臺中銀行金融卡一張，
    係被告所有用以創設行搶機會之犯罪工具，業據被告於警詢
    及偵審中供述明確，應依刑法第三十八條第一項第二款之規
    定，宣告沒收。另按刑法上沒收因犯罪所得之物，應指因犯
    罪行為直接所產生或取得特定之原物，故除法律規定得追徵
    價額或其他特別之規定外，因變賣盜贓或侵占之物所得之價
    金，既非因犯罪直接所取得特定之物，自不得為沒收之對象
    ，最高法院七十年度台上字第五五六九號刑事判決足資參照
    。扣案之一千元現金，係被告變賣搶得金飾後花用所餘，並
    非其犯搶奪罪直接所得之原物，揆諸前揭說明，本院自無從
    併予諭知沒收，附此敘明。
據上論斷，應依刑事訴訟法第二百七十三條之一第一項、第二百
九十九條第一項前段，刑法第三百二十五條第一項、第四十七條
第一項、第三十八條第一項第二款，判決如主文。
本案經檢察官林于人到庭執行職務。
中    華    民    國     100    年    5    月    2    日
                  刑事第七庭    法  官  高文崇
以上正本證明與原本無異。
如不服本判決應於收受判決後10日內向本院提出上訴書狀，並應
敘述具體理由；其未敘述上訴理由者，應於上訴期間屆滿後20日
內向本院補提理由書（均須按他造當事人之人數附繕本）「切勿
逕送上級法院」。
告訴人或被害人對於判決如有不服具備理由請求檢察官上訴者，
其上訴期間之計算係以檢察官收受判決正本之日期為準。
                                書記官  葉卉羚
中    華    民    國   100    年    5     月    2     日
附錄論罪科刑法條：
刑法第三百二十五條第一項：
意圖為自己或第三人不法之所有，而搶奪他人之動產者，處六月
以上五年以下有期徒刑。